臺灣臺中地方法院刑事判決　　　　　　　 96年度易字第711號
公　訴　人　臺灣臺中地方法院檢察署檢察官
被　　　告　丙○○
上列被告因詐欺案件，經檢察官聲請簡易判決處刑（95年度偵字
第25077號），本院認為不適宜以簡易判決處刑，改依通常程序
審理，判決如下：
    主    文
丙○○無罪。
    理    由
一、公訴意旨略以：被告丙○○明知他人使用其帳戶之目的係欲
    隱匿真實身分，以供犯罪集團進行常業詐欺犯罪所用，竟仍
    不違其本意，於民國95年5月5日，將其向合作金庫商業銀行
    股份有限公司三峽分行所申設帳戶（帳號0000000000000號
    ）之存摺、提款卡，連同提款密碼，交予自稱「小葉」之人
    使用，作為詐騙存提款、匯款之用，並以此方式幫助「小葉
    」為詐欺犯行，「小葉」即以取得之被告丙○○上揭帳戶為
    犯罪工具，以「假買賣、真詐欺」遂行網路買賣詐騙，即在
    透過網路刊登假交易訊息，詐欺買受人匯款，致被害人甲○○誤信交易訊息，而自臺中市匯款新臺幣（下同）16120元
    至丙○○上揭帳戶內，嗣經警獲報後，調閱上揭帳戶之開戶
    資料，始查悉上情；因認被告丙○○涉犯刑法第三十條第一
    項、第三百三十九條第一項之幫助詐欺取財罪嫌云云。
二、按犯罪事實應依證據認定之，無證據不得認定犯罪事實；不
    能證明被告犯罪或其行為不罰者，應諭知無罪之判決，刑事
    訴訟法第一百五十四條第二項、第三百零一條第一項分別定
    有明文。而刑事訴訟法上所謂認定犯罪事實之證據，係指足
    以認定被告確有犯罪行為之積極證據而言，該項證據自須適
    合於被告犯罪事實之認定，始得採為斷罪資料，最高法院29
    年上字第3105號著有判例。又認定犯罪事實所憑之證據，無
    論係直接證據或間接證據，其為訴訟上之證明，須於通常一
    般之人均不致有所懷疑，而得確信其為真實之程度者，始得
    據為有罪之認定，倘其證明尚未達到此一程度，而有合理之
    懷疑存在，復無其他調查途徑可尋，法院即應為無罪之判決
    ，最高法院76年台上字第4986號著有判例。
三、公訴意旨認被告丙○○涉有前開幫助詐欺取財罪嫌，無非係
    以：被告丙○○所申設之上揭帳戶，遭他人用以詐取財物一
    情，業據證人即被害人甲○○於警詢時證述屬實，復有上揭
    帳戶之開戶資料、交易明細及證人即被害人甲○○提出之匯
    款單據在卷可稽；又被告丙○○明知提款卡及提款密碼之功
    能，主要在於提領存款，顯與辦理貸款無涉，且本件被告丙○○於申設該帳戶時，即需親自辦理，佐以其教育程度為高
    中畢業，並為年滿50歲之成年人，具有一定智識、社會經驗
    ，舉輕明重，當知辦理貸款需親自為之，然被告丙○○自承
    未曾親自與銀行人員商議貸款條件，亦未簽立貸款契約，其
    辯稱為辦理貸款始交付該帳戶存摺等物云云，已屬無稽；再
    者，被告丙○○將該帳戶之提款卡、提款密碼交予他人，無
    異將存款交予他人使用，事後被告丙○○明知貸款未核發，
    竟又容許他人繼續持有使用其帳戶，其所辯，諸多悖於常理
    之處，顯不足採信等，資為論據。
四、訊據被告丙○○堅詞否認有何幫助詐欺取財之犯行，辯稱：
    伊當時打算自己創業，因為本身信用有瑕疵，才會透過報紙
    ，找到「小葉」幫伊申辦貸款，當時「小葉」向伊表示會將
    其存摺包裝漂亮，貸款就可以下來，並表示可以先行借款20
    000元，讓伊經營小吃店，結果也沒有給，後來伊又在報紙
    上看到「小葉」刊登同樣的廣告，便配合警方查獲該「小葉
    」本名乙○○之人，其在臺北縣政府警察局土城分局土城派
    出所製作筆錄時，有承認騙伊帳戶之事等語。
五、經查：
（一）被告丙○○供稱其於95年5月3日透過中國時報分類廣告欄
      ，刊登「轉現機車汽車電器分期轉現」之訊息後，即撥打
      電話與該自稱「小葉」之成年男子聯絡，委託代辦汽車貸
      款，該自稱「小葉」之男子要求其開立土城中國信託銀行
      、板信銀行、富邦銀行景美分行，及向和信及臺灣大哥大
      申請二張易付卡，又見到其持有合作金庫金融卡，乃要求
      其交付連同合作金庫在內之前開四家金融帳戶存摺、提款
      卡及前開易付卡後，不知去向，其於95年5月23日經中國
      信託土城分行襄理通知其帳戶遭作為人頭帳戶使用，始發
      現受騙，之後，於95年6月13日在報紙分類廣告欄，發現
      該自稱「小葉」之成年男子再度刊登同樣之廣告內容，乃
      前往臺北縣政府警察局土城分局請警方配合將該自稱「小
      葉」之成年男子聯絡出來，而在95年6月15日12時20分許
      隨同警方在臺北縣土城市○○路與中正路口，查獲該自稱
      「小葉」之成年男子等情，並提出該自稱「小葉」之成年
      男子於95年6月13日在報紙分類廣告欄所刊登之詐騙廣告
      剪報一份為憑（參照本院卷第23頁）。
（二）本院依據被告丙○○之供述，向臺北縣政府警察局土城分
      局函查結果，確實有一名男子「乙○○（64年11月21日生
      ，身分證統一編號Ｚ000 000000）」於95年6月15日15時10
      分許，在臺北縣政府警察局土城分局土城派出所製作警詢
      筆錄時供稱：「（問：據被害人稱於95年5月3日時，打中
      國時報廣告版上之轉現〈機車汽車電器分期轉現〉聯絡電
      話0000000000號，要尋求轉現，此電話是否為你所刊登？
      ）是的。」、「（問：被害人稱你在5月3日開始先叫她到
      土城中國信託銀行、板信銀行開戶，然後又與被害人一起
      到富邦銀行景美分行辦開戶，之後又到永和辦和信及臺灣
      大哥大電信公司辦兩張易付卡，之後你又看到被害人有合
      作金庫金融卡，就叫被害人一起將四本存摺、四本提款卡
      及兩張易付卡一併交給你辦理，是否有此事？）是的。」
      、「（問：你是否有將詐騙來之帳戶賣給他人使用？幾本
      ？價錢為何？）是的。一本價錢3000元賣給他人使用，共
      四本。」、「（問：你將帳戶賣給何人？有無年籍資料？
      如何聯絡？）賣給中國時報廣告版上之收存簿之人。無。
      電話我忘記了。」、「（問：你是否認識被害人丙○○？
      是何關係？有無財務糾紛？有無仇怨？）認識。客戶關係
      。沒有財務糾紛亦沒有仇怨。」等語，此有臺北縣政府警
      察局土城分局於96年1月23日以北縣警土刑字第096000205
      8號函檢送之乙○○95年6月15日警詢筆錄一份（參照本院
      卷第六至九頁）在卷可稽。
（三）被告丙○○當場指認查獲之「乙○○」即為該自稱「小葉
      」之成年男子，經本院以證人身分依法傳喚乙○○到庭作
      證，惟乙○○並未於本院審理期日到庭應訊，經調閱臺灣
      高等法院被告前案紀錄表（參照本院卷第28頁）發現，乙○○已於95年11月29日、95年11月30日、95年12月27日分
      別遭臺灣板橋地方法院檢察署、臺灣臺北地方法院檢察署
      、臺灣臺中地方法院檢察署通緝在案，乙○○現所在處所
      不明，而其先前於警詢中之陳述內容，核與被告丙○○之
      供述情節相符（參照本院卷第11至13頁），並有被告丙○○提出之前開報紙分類廣告欄剪報影本一份在卷可稽（參
      照本院卷第23頁），復有乙○○刊登不實貸款訊息聯絡電
      話使用之門號0000000000號行動電話一支為證（參照本院
      卷第19、21頁），因此，乙○○於警詢中所為之陳述，依
      據前開事證，足以證明具有可信之特別情況，且為證明被
      告丙○○被訴幫助詐欺犯罪事實之存否所必要，依據刑事
      訴訟法第一百五十九條之三之規定，自得為本件之證據使
      用。從而，「乙○○」既於警詢中坦承以登報代辦汽車貸
      款為由向被告丙○○詐騙合作金庫帳戶存摺、提款卡等物
      後，轉售予專門收購人頭帳戶之人以提供詐騙集團使用等
      情，則被告丙○○所申請開立合作金庫帳戶之存摺、提款
      卡及印章確係遭乙○○詐騙而交付，並非被告丙○○主動
      提供予詐騙集團成員使用，可見被告丙○○本身並無幫助
      詐欺之主觀犯意。
（四）按認定犯罪事實所憑之證據，雖不以直接證據為限，間接
      證據亦包括在內，然無論直接證據或間接證據，其為訴訟
      上之證明，須於通常一般之人均不致有所懷疑，而得確信
      其為真實之程度者，始得據為有罪之認定，倘其證明尚未
      達此一程度，而有合理之懷疑存在而無從使事實審法院得
      有罪之確信時，即應由法院為諭知被告無罪之判決。從而
      ，被告丙○○前開合作金庫帳戶之存摺、提款卡及密碼，
      既係遭乙○○以代辦汽車貸款為由詐騙而交付，其本身主
      觀上並無提供銀行帳戶予詐騙集團作為向人詐財之匯款帳
      戶使用之幫助犯意，自與幫助詐欺罪之構成要件不相符合
      。此外，復查無其他積極證據足資證明被告丙○○有何幫
      助詐欺取財之犯行，其前揭犯罪應屬不能證明，揆諸首揭
      規定及判例意旨，爰為無罪判決之諭知。
據上論斷，應依刑事訴訟法第四百五十二條、第三百零一條第一
項，判決如主文。
中　　華　　民　　國　　96　　年　　4 　　月　　17　　日
                  刑事第五庭    審判長法  官  鍾堯航
                                      法  官  劉麗瑛
                                      法  官  巫淑芳
上正本證明與原本無異。
如不服本判決，應於送達後十日內向本院提出上訴狀（須附繕本
），上訴於臺灣高等法院臺中分院。
                                      書記官  王麗麗
中　　華　　民　　國　　96　　年　　4 　　月　　17　　日
